臺灣臺中地方法院民事裁定　　　　　 100年度司養聲字第55號
聲　請　人
即　收養人　張孟彬
聲　請　人
即被收養人　邱彥鈞
法定代理人　廖文瑗
上列當事人間聲請收養認可事件，本院裁定如下：
    主  文
張孟彬於民國一○○年二月二十三日收養邱彥鈞為養子，應予認
可。
程序費用由聲請人負擔。
    理  由
一、按夫妻收養子女時，應共同為之。但夫妻之一方收養他方之
    子女，得單獨收養；子女被收養時，應得其父母同意。但父
    母之一方對子女未盡保護教養義務者，不在此限。前項同意
    應作成書面並經公證。但已向法院聲請收養認可者，得以言
    詞向法院表示並記明筆錄代之；滿7歲以上之未成年人被收
    養時，應得其法定代理人之同意。被收養者之父母已依前2
    項規定以法定代理人之身分為同意時，得免依前條規定為同
    意；收養應以書面為之，並向法院聲請認可。收養有無效、
    得撤銷或違反其他法律規定者，法院應不予認可；法院為未
    成年人被收養之認可時，應依養子女最佳利益為之；收養自
    法院認可裁定確定時，溯及於收養契約成立時發生效力，民
    法第1074條第1款、第1076條之1第1項第1款、第2項、第107
    6之2第2、3項、第1079條、第1079條之1、第1079條之3前段
    分別定有明文。復按法院認可兒童及少年收養事件，應基於
    兒童及少年之最佳利益，斟酌收養人之人格、經濟能力、家
    庭狀況及以往照顧或監護其他兒童及少年之紀錄決定之；法
    院認可兒童及少年之收養前，應命主管機關或兒童及少年福
    利機構進行訪視，提出調查報告及建議。收養人或收養事件
    之利害關係人亦得提出相關資料或證據，供法院斟酌，兒童
    及少年福利法第14條第1、4項亦定有明文。
二、本件聲請意旨略以：收養人張孟彬（男、民國○○年○月○日生
    、身分證統一編號：Ｚ000000000號）與被收養人邱彥鈞（男
    、90年10月3日生、身分證統一編號：Ｚ000000000號）之生
    母廖文瑗已於99年2月1日結婚，雙方相處融洽、感情良好，
    早已建立實質親子關係，為使父子關係得以正名，並維持家
    之完整性，收養人與被收養人爰於100年2月23日訂立收養契
    約書，由收養人收養被收養人為養子，並經法定代理人即生
    母廖文瑗同意，再依法聲請鈞院認可等語，並提出戶籍謄本
    、收養契約書、收養人之在職證明、財產證明、健康檢查表
    等文件為證。
三、經查：本件被收養人邱彥鈞（90年10月3日生）係7歲以上之
    未成年人，其於100年2月23日與收養人簽立書面收養契約，
    收養人與被收養人間確有收養之合意，並經法定代理人即生
    母廖文瑗同意，此有前開證據在卷可憑，復經收養人、被收
    養人及其生母先後於本院100年3月29日、同年6月21日訊問
    時到庭陳明收養、被收養及出養之意願可據，自堪信為真實
    。再者，本件被收養人生父邱祥溢雖於前揭訊問期日到庭表
    明不同意本件收養，且陳稱：「（不同意之理由？）因為我
    與被收養人失去聯絡很久了，從我與被收養人之生母離婚到
    現在，約有4、5年左右，我不是不想扶養被收養人，是因為
    我找不到被收養人生母廖文瑗，被收養人生母廖文瑗之手機
    號碼已經換了，且他的娘家也搬遷過一次，我也不知道他目
    前住在哪裡。（離婚時子女之扶養權約定由何人擔任？）約
    定由被收養人生母廖文瑗擔任，我們也在離婚協議書內約定
    與子女會面、探視之方式。離婚之後，我仍持續繳交被收養
    人之健保費及保險費」等語（本院100年3月29日訊問筆錄參
    照），並提出南山人壽保險股份有限公司92至99年度保險費
    繳納證明書為憑。惟徵之被收養人生母到庭陳述：「（離婚
    後被收養人之生父邱祥溢有無探視子女？）沒有。（你離婚
    後有無更換手機號碼？）我的手機掉了。（娘家住址有無搬
    遷？）有。（有無告知被收養人生父邱祥溢新住址？）因為
    我的手機掉了，所以也沒有通知他。（是否知道被收養人生
    父邱祥溢之父母之居住地？）知道。（離婚協議書上曾約定
    生父探視子女之方式，為何未告知自己之聯絡方式？）我的
    手機掉了，無法聯絡。因為生父之父母的家在新竹，所以也
    沒有特別去告訴他們」等語（本院100年3月29日訊問筆錄參
    照）、「（對於被收養人之生父稱無法聯繫，有何意見？）
    我的娘家是在我們離婚前就搬了，他知道搬遷後的地址，我
    們離婚後，我們家並未搬遷過，我的手機是在離婚後半年左
    右才遺失的」等語（本院100年6月21日訊問筆錄參照）；又
    參酌被收養人生父所述：「（有無透過其他管道尋找被收養
    人？）有透過朋友，但無所獲。（有無尋求法院或警方之協
    助？）沒有。…在我與被收養人生母廖文瑗離婚後，就沒有
    再向法院提起訴訟」等語（本院100年3月29日訊問筆錄參照
    ）、「（被收養人生母之娘家搬遷是在離婚前還是離婚後？
    ）好像是離婚前，但我只去過1次，那次是被收養人之生母
    帶我走的，所以我印象不深，我也不知道他們娘家的詳細地
    址，也沒有娘家的聯絡電話」等語（本院100年6月21日訊問
    筆錄參照），可認自被收養人生父與生母離婚時起迄今，生
    父除為被收養人繳納保險費用外，並未負擔被收養人之生活
    、教育費用，亦未曾與被收養人進行會面交往，縱被收養人
    生父主張係因被收養人生母變更聯絡方式且未主動告知，致
    其無從對被收養人善盡保護教養義務，然被收養人生父本得
    透過訴訟等正當法律途徑解決問題卻消極不為，長久以來，
    使其與被收養人間喪失緊密之情感依附關係。衡之上情，尚
    難遽認生父對被收養人已盡保護教養義務，是依民法第1076
    條之1第1項第1款規定，本件收養自毋庸經其同意。
四、本案另經本院函請新竹縣公益慈善會派員就被收養人生父部
    分進行訪視，其訪視報告載明略以：被收養人生父表示自從
    與被收養人生母離婚後，生母的電話更換，娘家也搬遷，從
    此行方不明，多年來音訊全無，其只好以工作為主，放棄繼
    續尋找被收養人及其生母；被收養人生父經濟條件普通，有
    家庭支持系統，雖具體表達不同意出養之意思，然因多年未
    曾與被收養人共同生活，彼此間之親子關係疏離等語，此有
    該慈善會100年5月9日100竹益字第056號函暨所附之訪視報
    告在卷可參。再經本院囑託財團法人中華民國兒童福利聯盟
    文教基金會派員就收養人、被收養人及其生母部分進行訪視
    ，其訪視報告內容略以：(一)出養必要性：被收養人生母現年
    35 歲，目前從事新娘秘書行業，其表示自被收養人出生至
    今，被收養人生父均未盡照顧責任，離婚兩年間也未履行探
    視協議，被收養人自1歲多即認識收養人，並由收養人協助
    照顧迄今，雙方關係親密，且其與收養人已結婚，期待透過
    收養能讓收養人與被收養人之關係名正言順，故評估此案有
    出養之必要性。(二)收養人現況：收養人現年32歲，為通信設
    備工程師，經濟能力穩定，與被收養人雖僅結婚1年，但婚
    前已有長時間相處，彼此關係良好且穩定，現又生育1女，
    期盼能給予被收養人一個完整的家，並為其改姓，增加其對
    一家人之認同感。(三)照顧計畫可行性：收養人與被收養人生
    母對於被收養人、基本之學歷、生活管教及日後才藝課之安
    排都有共識，平時照顧被收養人時也有一致之原則及方法，
    照顧計畫可行性高。(四)試養情形：訪視過程中可見收養人與
    被收養人之互動自然且親密，被收養人對收養人也表示相當
    之肯定及喜愛，且被收養人能瞭解收養之意義，並表達期待
    被收養，評估試養情形穩定。(五)綜合評估：收養人與被收養
    人生母之經濟及婚姻關係穩定，與被收養人之互動良好，也
    具有足夠之照顧能力，被收養人亦能清楚表達自己同意被收
    養之意願，為使被收養人未來之照顧者及監護者一致，評估
    收養人適合收養被收養人等語，此有該基金會100年5月16日
    兒盟訪字第1000113號函暨所附之家庭訪視報告在卷可按。
五、本院綜合上情，並參考前揭訪視報告之評估與建議，認收養
    人已與被收養人生母結婚，其與被收養人亦相處多年，彼此
    感情融洽，目前亦為被收養人之實際照顧者，且照顧情形良
    好，顯見收養人有足夠之教養能力，足以教養被收養人，此
    外，收養人與被收養人生母另育有1女，倘能使收養人收養
    被收養人，將可維持家之完整性，並使被收養人得以在雙親
    家庭中成長，而本件收養成立後，因被收養人之環境未有更
    易，對被收養人而言並無不利之情形，是本件收養顯然符合
    被收養人之最佳利益，復查無民法第1079條之4、之5所定無
    效或得撤銷之原因，自應予認可，並溯及於100年2月23日簽
    訂收養書面契約時發生效力。
六、依非訟事件法第21條第1項前段、第23條、民事訴訟法第85
    條第1項前段，裁定如主文。
中    華    民    國   100    年    8     月    8     日
                  家事法庭  司法事務官  蔡伊萍
以上正本係照原本作成。
如不服本件裁定，得於裁定書送達之翌日起10日內，以書狀敘述
理由，向本院提起抗告，並應繳納抗告費新台幣1000元。
中    華    民    國   100    年    8     月    8     日
                                書記官  江美琪